臺灣高等法院臺中分院刑事判決       100年度上訴字第1839號
上  訴  人
即  被  告  江兆昌
選任辯護人  楊雯齡律師
上列上訴人即被告因毒品危害防制條例案件，不服臺灣臺中地方
法院100年度訴緝字第154號，中華民國100年8月3日第一審判決
（起訴案號：臺灣臺中地方法院檢察署99年度偵字第4996號），
提起上訴，本院判決如下：
    主  文
上訴駁回。
    事實及理由
一、犯罪事實：
    江兆昌（綽號江仔）明知甲基安非他命係毒品危害防制條例
    第2條第2項第2款所規定之第二級毒品，不得非法販賣、持
    有，竟基於販賣第二級毒品甲基安非他命以營利之犯意，以
    其所有行動電話門號0000000000號作為販賣第二級毒品甲基
    安非他命之聯絡工具，伺機出售所持有之第二級毒品甲基安
    非他命。適於民國99年2月24日14時30分許，陳耀政（施用
    第二級毒品罪部分，業經法院判處罪刑確定，並執行完畢）
    因涉嫌違反毒品危害防制條例案件，經臺中市警察局第二分
    局（現改制為臺中市政府警察局第二分局）偵查隊小隊長莊
    銀漿帶隊持臺灣臺中地方法院核發之搜索票，前往陳耀政位
    在臺中市○區○○街111號306室之居所執行搜索，查扣陳耀
    政持有之吸食器1組、電子磅秤1組、行動電話手機2支（含
    0000000000、0000000000號行動電話門號SIM卡各1張）。於
    搜索過程中，因江兆昌先前已於同日14時16分許，以其使用
    行動電話門號0000000000號主動致電陳耀政使用之行動電話
    門號0000000000號，詢問陳耀政「你需不需要」等語，意即
    向陳耀政兜售第二級毒品甲基安非他命，陳耀政因前曾向江
    兆昌購得第二級毒品甲基安非他命供己施用，有意配合偵查
    隊員警查緝上游，遂將上情告知在場員警，並於同日14時38
    分許，江兆昌再以行動電話門號0000000000號致電陳耀政之
    行動電話門號0000000000號時，未向江兆昌透露員警在旁情
    事，回以「我身上只有2000元，你要不要送過來」，江兆昌
    允諾「好」，雙方據此約妥第二級毒品甲基安非他命交易之
    金額及地點。臺中市警察局第二分局偵查隊小隊長莊銀漿獲
    悉後，即帶同另名偵查佐埋伏於臺中市○區○○街111號旁
    之早餐店前，另二名偵查佐則陪同陳耀政埋伏於大誠街111
    號306室內。埋伏期間因江兆昌久未到達，陳耀政另以所持
    用之0000000000號行動電話門號，三次撥打江兆昌所持用之
    0000000000號行動電話詢問是否到達，並告知其因車禍無法
    下去，請江兆昌上來。嗣於同日15時30分許，江兆昌持第二
    級毒品甲基安非他命2包，駕駛車牌號碼4532-PW號自小客車
    抵達大誠街111號樓下，旋即上樓欲交易第二級毒品甲基安
    非他命，莊銀漿小隊長及另名偵查佐見狀一路尾隨江兆昌上
    樓，江兆昌於抵達306室門口敲門，正欲進入門內將第二級
    毒品甲基安非他命2包交付予陳耀政並收取價金之際，突驚
    覺有異，旋即轉身離開將第二級毒品甲基安非他命2包藏置
    在306室門外轉角處之畚斗下，欲逃離現場，莊銀漿小隊長
    及另名偵查佐見狀趨前攔阻壓制江兆昌回306室內，嗣並在
    306室門外轉角處畚斗下起出第二級毒品甲基安非他命2包而
    當場查獲，江兆昌販賣第二級毒品甲基安非他命之犯行因而
    不遂，並扣得第二級毒品甲基安非他命2包（均以塑膠袋包
    裝，送驗淨重各為0.2390公克、0.3935公克，驗餘淨重各為
    0.2380公克、0.3924公克）及江兆昌所有之中國長城牌行動
    電話手機1支（含0000000000號行動電話門號SIM卡1張）。
二、證據能力之說明：
  (一)按公務員職務上製作之紀錄文書、證明文書，性質上雖屬於
    傳聞證據，但在兼具公示性、例行性或良心性及制裁性等原
    則下，刑事訴訟法第159條之4第1款例外容許作為證據使用
    。因此，採取容許特信性文書作為證據，應注意該等文書之
    製作，是否係於例行性公務或業務過程中，基於觀察或發現
    而當場或即時記載之特徵。本件卷附臺中市政府警察局第二
    分局搜索扣押筆錄、扣押筆錄、扣押物品目錄表，係具有司
    法警察身分之公務員，基於法定職務所製作之紀錄文書或證
    明文書，與其責任、信譽攸關，如有錯誤、虛偽，必須負擔
    刑事或行政責任，正確性極高，且經常處於可受公開檢查之
    狀態，真實性已獲擔保，本院認得作為證據。另查獲現場照
    片，係司法警察查獲被告時，以科學、機械之方式對於當時
    狀況所為忠實正確之紀錄，不含人的供述要素，性質上非屬
    供述證據；而本件扣押物品，係司法警察基於法定職務執行
    扣押所得，屬於物證範圍，均無傳聞法則之適用，且與本件
    犯罪事實存有相當關連性，上訴人即被告江兆昌（下稱被告
    ）及其辯護人亦未主張係執法人員違法取得，復無其他不得
    作為證據之事由，本院認亦得作為證據。
  (二)現行刑事訴訟法關於鑑定之規定，除選任自然人充當鑑定人
    外，另設有囑託醫院、學校或其他相當之機關、團體鑑定之
    制度。依刑事訴訟法第198條、第208條規定，不論鑑定人或
    鑑定醫院、學校、機關、團體，固均應由法院、審判長、受
    命法官或檢察官視具體個案需要而為選任、囑託，並依同法
    第206條之規定，提出言詞或書面報告，始符合同法第159條
    第1項所定得作為證據之「法律有規定」之情形。然司法警
    察機關調查中之案件，為因應實務上或因量大或有急迫之現
    實需求，併例行性當然有鑑定必要者，例如毒品之種類與成
    分、尿液之毒品反應，或槍彈有無殺傷力等鑑定，基於檢察
    一體原則，得由該管檢察長對轄區內之案件，以事前概括選
    任鑑定人或囑託鑑定醫院、學校、機關、團體之方式，俾便
    轄區內之司法警察官、司法警察對於調查中之此類案件，得
    即時送請先前已選任之鑑定人或囑託醫院、學校、機關、團
    體實施鑑定，以求時效。卷附行政院衛生署草屯療養院鑑定
    書，係臺中市政府警察局第二分局依檢察機關概括囑託，就
    扣案之第二級毒品甲基安非他命，委請有特別知識經驗之行
    政院衛生署草屯療養院進行鑑定所出具之報告，性質上與檢
    察官囑託為鑑定者並無差異，屬於刑事訴訟法第159條第1項
    「法律有特別規定」之傳聞證據之例外，得作為證據。
  (三)按除顯有不可信之情況外，從事業務之人於業務上或通常業
    務過程所須製作之紀錄文書、證明文書，亦得為證據，刑事
    訴訟法第159條之4第2款定有明文。該條款所稱從事業務之
    人於業務上或通常業務過程所須製作之紀錄文書，因係於通
    常業務過程中不間斷、有規律而準確之記載，且大部分紀錄
    係完成於業務終了前後，無預見日後可能會被提供作為證據
    之不實登載動機，不實之可能性小，除非該等紀錄文書有顯
    然不可信之情況，否則有承認其為證據之必要；因此採取該
    等文書作為證據，應注意其製作是否出於例行性之業務過程
    中，基於觀察或發現而當場或即時製作之特徵。本件卷附00
    00000000、0000000000、0000000000號行動電話門號雙向通
    聯紀錄，係電信業者為計算電話通話費用，而以管控中之電
    腦設備逐筆紀錄通話門號之通話日期、通話時間、通話對象
    等，並非為訴訟上之特定目的製作，屬於通常業務過程中不
    間斷的有規律記載，是其記載不具有個案性質，係從事業務
    之人於業務上或通常業務過程所須製作之紀錄文書，且無顯
    不可信之情況，本院認亦得作為證據。
  (四)被告以外之人於偵查中向檢察官所為陳述，除顯有不可信之
    情況者外，得為證據，刑事訴訟法第159條之1第2項定有明
    文。偵查中對被告以外之人所為之偵查筆錄，性質上屬傳聞
    證據，惟現階段刑事訴訟法規定檢察官代表國家偵查犯罪、
    實施公訴，依法其有訊問被告、證人及鑑定人之權，證人、
    鑑定人並須具結，而實務運作時，檢察官於偵查中向被告以
    外之人所取得之陳述，原則上均能遵守法律規定，不致違法
    取供，其可信度極高，職是，被告以外之人於偵查中已具結
    而為之證述，除反對該項供述得具有證據能力之一方，已釋
    明顯有不可信之情況之理由外，不宜遽指該證人於偵查中之
    陳述不具證據能力。本件證人陳耀政、莊銀漿於偵查中向檢
    察官所為之具結證述，查無檢察官就各該偵查訊問之實施，
    有何違反相關規定之瑕疵，亦無任何證據足資證明各該證人
    於偵查中所述有何遭受強暴、脅迫、詐欺、利誘等外力干擾
    ，或影響其心理狀況致妨礙其自由陳述等顯不可信之情況，
    被告及其辯護人於審理中亦未釋明陳耀政、莊銀漿於偵查中
    之具結證述，有何顯不可信之情況，本院認均得作為證據。
  (五)按被告以外之人於司法警察官或司法警察調查中所為之陳述
    ，與審判中不符時，其先前之陳述具有較可信之特別情況，
    且為證明犯罪事實存否所必要者，得為證據，刑事訴訟法第
    159條之2定有明文。其立法本旨係以證人於審判外之言詞或
    書面陳述，屬於傳聞證據，此項證據，當事人無從直接對於
    原供述者加以詰問，以擔保其真實性，法院亦無從直接接觸
    證人而審酌其證言之憑信性，違背直接審理及言詞審理之原
    則，除具有必要性及信用性情況之除外者外，原則上不認其
    有容許性，自不具證據能力；倘法院已經依職權或當事人聲
    請傳喚證人到庭接受檢辯雙方之交互詰問，則法院既已透過
    直接、言詞審理方式檢驗過該證人之前所為證述，當事人之
    反對詰問權已受到保障得以完全行使之情況下，該等審判外
    證據除有其他法定事由外，應認該審判外陳述已得透過審判
    程式之詰問檢驗，而取得作為證據之資格，亦即其審判外陳
    述與審判中陳述相符部分，顯然已經構成具備可信之特別情
    狀，當然有證據資格，其不符部分，作為檢視審判中所為供
    述可信與否之彈劾證據，當無不許之理，最高法院97年度臺
    上字第4370號判決意旨亦採認上開說明。本件證人陳耀政於
    警詢之陳述，雖屬被告以外之人於審判外之陳述，然陳耀政
    業經本院於審理中傳喚到庭具結作證行交互詰問，有審判筆
    錄及結文在卷為憑，故證人陳耀政於警詢之供述，與法院審
    理中之證詞相符部分，已具備可信之特別情狀，自有證據能
    力；至其先前於警詢之陳述與審判中之證述內容不符部分，
    仍容許以之作為彈劾其於法院審理時所為陳述之憑信性，用
    以爭執其先後不一致陳述之證明力，自均具有證據能力。被
    告及其辯護人以陳耀政於警詢所為不利於被告之陳述，係審
    判外之陳述，認無證據能力云云，容有誤會，而不足採。
三、認定犯罪事實所憑證據、理由及對於被告辯解的判斷：
    訊據被告江兆昌雖否認販賣第二級毒品犯行，辯稱伊當時打
    電話給陳耀政，係向陳耀政討還1年前欠伊之新臺幣（下同
    ）5000元，陳耀政表示身上有2000元要還伊，說他出車禍腳
    斷掉，所以伊才過去拿，伊未攜帶甲基安非他命，為警在陳
    耀政門外轉角處查獲之甲基安非他命非伊所有云云。惟查：
  (一)被告於警詢中經警詢問有無於99年2月24日14時38分許，以
    其所持用之0000000000號行動電話撥打陳耀政所使用之0000
    000000號行動電話門號，用意為何？先推稱忘記；旋又改稱
    伊於99年2月24日14時38分許以其所持用之0000000000號行
    動電話撥打陳耀政所使用之0000000000號行動電話門號，只
    是向陳耀政問好，談話內容是陳耀政告訴伊，說他發生車禍
    ，伊只是關心他云云（見臺中市警察局第二分局刑案偵查卷
    〈以下簡稱警卷〉第4頁）；而於偵查中亦供稱伊打電話給
    陳耀政，只是朋友間問候一下，陳耀政說他腳受傷，伊係關
    心他云云（見臺灣臺中地方法院檢察署99年度偵字第4996號
    偵查卷〈以下簡稱偵卷〉第10頁），迄未提及有關陳耀政曾
    向其借錢及其當時係前往陳耀政居處討還欠款之隻字片語。
    而於時隔1年餘，始在原審審理中指稱伊當時打電話給陳耀
    政，係向陳耀政討還一年前欠伊之5000元，陳耀政表示身上
    有2000元要還伊云云，然證人陳耀政於本院審理時已明確陳
    稱並未積欠被告任何債務（見本院卷第93頁），被告復未提
    出任何事證佐憑，其於審理時之所辯已屬唐突無稽。況被告
    於原審另供陳伊與陳耀政認識約1年，見面約10次，都是在
    電玩店遇到，沒有特別約出來見面聊天等語，可知二人交情
    尚淺，其竟突以電話問候陳耀政，且聞知陳耀政車禍腳受傷
    ，又前往陳耀政住處關心，亦有違常情而難認屬實。
  (二)本件為警於臺中市○區○○街111號306室陳耀政居所門外轉
    角處畚斗下起出以塑膠袋包裝之透明結晶2包，經行政院衛
    生署草屯療養院鑑定結果，均檢出第二級毒品甲基安非他命
    ，送驗淨重各為0.2390公克、0.3935公克，驗餘淨重各為0.
    2380公克、0.3924公克，有該院99年3月26日草療鑑字第099
    0300186號鑑定書在卷可稽（見偵卷第151頁）。至該2包甲
    基安非他命包裝袋上所採得之指紋，經送內政部警政署刑事
    警察局為指紋鑑定結果，「因紋線欠清晰、特徵點不足，無
    法比對」，此亦有該局99年3月12日刑紋字第0990032254號
    鑑定書在卷可考（見偵卷第155頁）。
  (三)證人陳耀政於警詢時係供稱警方於99年2月24日下午2時30分
    許，持搜索票至臺中市○區○○街111號303室執行搜索，查
    獲吸食器1組、電子磅秤1組、行動電話2支（含0000000000
    、0000000000號行動電話門號SIM卡各1張）；同日下午2時
    38分許，伊所持用之0000000000號行動電話接獲0000000000
    號行動電話，該電話係詢問伊是否需要第二級毒品安非他命
    （應係甲基安非他命，下同），伊主動向警方坦承該行動電
    話使用人係伊購買第二級毒品之上游「江仔」，並表示願配
    合警方查緝到案。伊自97年底就陸續向「江仔」購買第二級
    毒品，「江仔」即同日下午3時30分許，為警在大誠街111號
    306室前查獲之男子江兆昌。警方於14時30分持搜索票至伊
    住處執行搜索，恰巧江兆昌於14時38分以0000000000號行動
    電話撥打伊使用之0000000000號行動電話，問伊是否需要安
    非他命，伊即主動向警方供出伊購買毒品上游，希望警方查
    緝到案，等到江兆昌要將安非他命送來賣伊時，警方在伊住
    處房間前當場查獲江兆昌等語（見警卷第11至13頁）；復於
    偵查中檢察官訊問時具結證稱「（問：你為警搜索時，是江
    兆昌打電話給你，或你打電話給江兆昌？）江兆昌打電話給
    我，他在電話中說：你需不需要？意思就是問我需不需要毒
    品，我跟他說：我身上只有2000元，問他要不要送過來，他
    說：你那邊有無電子秤，意思就是說他拿毒品給我時，要秤
    給我看，我說我有」、「（問：你何時開始向江兆昌購買毒
    品？）97年開始，我向他購買安非他命，交易地點大都是他
    送到我家或在大里市○○路吉馬遊戲場，我每次都向他購買
    1000元或2000元，迄今交易次數很多，已經算不清楚」、「
    （問：你們聯絡之手機號碼？）我的電話是0000000000及00
    00000000號，我忘了江兆昌之手機號碼，記得其手機電話尾
    數是304或305號，江兆昌有好幾支行動電話」、「（問：講
    完上開電話，到江兆昌到現場期間，你與江兆昌有無再通話
    ？）有，因為我們等了將近半小時，江兆昌還沒有來，我就
    打電話給江兆昌，問他到了沒，他原先叫我在樓下等他，我
    跟他講我出車禍，我沒有辦法下去，請他上來。我實際上有
    車禍，但我當天無法下樓之原因，除了出車禍外，是警察還
    在房間裡」、「（問：江兆昌到門口時，是敲門或按門鈴？
    ）當時樓下有2個警察，我有告訴警察江兆昌之特徵，江兆
    昌到我家時，他先敲門，警察聽到敲門聲，要我坐著不要去
    開門，警察自己去將門打開，當時江兆昌發現開門之人是警
    察而不是我，當時樓下警察跟著上來將江兆昌捉住」、「（
    問：後來警方搜查畚斗下面之毒品時，江兆昌有無承認毒品
    是他的？）他在我房間，我沒有聽到他承認毒品是他的，但
    到警察局他有承認毒品是他的，我在警察局隔著透明塑膠板
    有親耳聽到他承認毒品是他的」、「（提示樓梯間相片，問
    ：這個樓梯掃把及畚斗，你是否會使用？）不會，那不是我
    的，我不會使用」等語（見偵卷第144至146頁）。前後所供
    除被告所持用之行動電話門號，因時隔近月，未能完全陳述
    外，餘均一致。另證人陳耀政於本院審理時則具結證稱：「
    （檢察官問：99年2月24日下午2點30分警察有無拿搜索票到
    你住處臺中市○○街111號306室搜索？）有。……（檢察官
    問：搜索過程中，被告有無打電話給你？）有。……（檢察
    官問：你不記得號碼，但就是監聽的那隻電話，警察應該有
    拿給你看，是否如此？）是。（檢察官問：當時被告跟你講
    什麼？）他問我『有沒有需要』？如果我有需要的話，他要
    拿安非他命來給我。……（檢察官問：他問你是否需要，你
    回答他什麼？）他打電話過來問我要不要，我說我身上只有
    兩千塊，他叫我要下去樓下，我說我腳受傷不方便下去，他
    說他要拿上來給我，警詢筆錄都有記載」等語（見本院卷第
    89至90頁），核與其警詢之所述，亦無不符之處。佐以被告
    所持用之0000000000號行動電話門號於99年2月24日14時16
    分許、14時38分許，確曾主動撥打證人陳耀政所持用之0000
    000000號行動電話門號聯絡，通話時間分別為71秒、21秒，
    另證人陳耀政所持用之0000000000號行動電話門號亦曾於同
    日14時27分許撥打被告所持用之0000000000號行動電話門號
    聯絡，通話時間36秒，及於警方實施搜索後之同日14時45分
    許、14時52分許、15時許撥打被告所持用之0000000000號行
    動電話門號聯絡，通話時間各為32秒、55秒、35秒等情，有
    臺灣大哥大電信股份有限公司出具之0000000000號行動電話
    門號雙向通聯紀錄（見偵卷第34頁背面）、遠傳電信股份有
    限公司出具之0000000000、0000000000號行動電話門號雙向
    通聯絡紀錄（見偵卷第92、112頁）在卷足憑，益徵證人陳
    耀政上開所供，被告係主動向其兜售第二級毒品甲基安非他
    命，並約妥交易毒品事宜，由被告攜毒品至其臺中市○○街
    111號306室居住處所欲進行交易等情，應屬可信。
  (四)證人即臺中市警察局第二分局偵查隊小隊長莊銀漿於偵查中
    具結證稱：伊等聲請搜索票當天是要查緝陳耀政販賣毒品案
    ，伊等到場時，先要求陳耀政自行交付毒品，但陳耀政表示
    沒有毒品，執行搜索中，江兆昌打電話進來，伊在旁只聽到
    陳耀政說「你要拿東西給我，是不是？好、好」，陳耀政掛
    掉電話後，向伊等表示他的毒品上游要拿毒品過來賣他，願
    配合查緝毒品上游。伊與一名偵查佐至該棟公寓一樓隔壁早
    餐店守候，另二名偵查佐留在房內。伊等在一樓守候期間，
    同事從樓上打電話告知江兆昌之車輛廠牌、顏色及江兆昌身
    材體型。江兆昌到場後走進公寓，約隔20餘秒，伊等尾隨進
    入，過程中並沒有持續看到江兆昌背影，江兆昌走到三樓陳
    耀政門口，伊等在爬樓梯，不確定江兆昌是敲門或按電鈴，
    但江兆昌應該有發覺屋內情況不對勁，想要離開現場，欲返
    回樓梯間，而與伊等相遇，江兆昌行經毒品查獲處時楞住了
    ，在該處停約幾秒鐘，踏上往四樓約3、4階，伊喝令不要動
    ，將江兆昌帶入陳耀政房間，檢查其口袋，沒有發現毒品，
    另檢查其車輛，亦沒有毒品，伊回想江兆昌行經丟垃圾轉角
    處曾停頓過，前往該處在畚斗下方起出2包安非他命等語（
    見偵卷第139、140頁）；於本院審理時則係證稱：「因為承
    辦案件很多，他的案子就我的記憶，是先控制到陳耀政到他
    的房間，他跟我陳述被告有跟他通過電話，要送毒品給他，
    我認為有販賣毒品之情事，便指示兩個同仁即沈玟宏、李世
    宗要陳耀政描述一下要送毒品的狀況、車子的車牌、顏色、
    對方長相、身形、多久會到，我就跟蘇姓員警在外面埋伏，
    ……我是在公寓一樓入口旁早餐店，假裝顧客在那邊吃東西
    ，蘇祐生是站在公寓對面的馬路上。被告到場時，我同事走
    過來大約一分多鐘，然後我們兩個就跟著他上去，我知道這
    公寓沒有後路可以跑，所以大概怎麼跑也跑不掉，除非要進
    去陳耀政的房間，其他應該是不可能有地方可以去，我們尾
    隨被告到三樓時，我看到他要往四樓跑，就攔下他，將他帶
    到陳耀政的房間去。（我們尾隨被告過程中跟被告之間）距
    離應該有一層樓，看不到（被告的身體動作）。當時被告進
    去時，我們將他帶到陳耀政房間，問他販賣毒品情事，要他
    把毒品拿出來，他說沒有，後來我們發現他身上並沒有東西
    （指毒品），我們又帶被告去車上找，結果也沒有發現，又
    帶回陳耀政房間，然後我個人想不可能，沈警員電話中也明
    確說被告要送貨（指毒品）來，怎麼可能東西都沒有帶就來
    ，我就沿著被告行走的路徑方向找，看到畚箕，覺得奇怪，
    我將畚箕拿開，就在畚箕下方發現兩包安非他命。我發現毒
    品時，有命兩位同事及另一個蒐證的同事帶他來看毒品，並
    照相取證，因為我們沒有帶採證袋，所以用竹筷夾起，用衛
    生紙包起來，問被告是否為他所有，我說他不承認也沒有關
    係，反正一定會有他的指紋，當時他有承認，但事後他又不
    承認。……他們聯絡的時候，我是在下面埋伏，同事很明確
    告訴我有人要送毒品來，整條街什麼時候不發現，被告來了
    之後，我們才發現這種東西。……我當天看都沒有其他人出
    入，而且我在樓下埋伏期間也都沒有發現有人出入，那邊有
    無住人，我也不確定」等語（見本院卷第96至99頁）。而證
    人即當時埋伏在陳耀政房內之警員沈玟宏於本院審理時亦證
    稱：「我們搜到陳耀政的吸食器、電子磅秤，就跟陳耀政講
    說如果主動供出毒品上手，可以獲得減刑的機會，因為當時
    陳耀政已經坦承有施用毒品，我們就問他是否願意提供毒品
    上手，以配合警方辦案，陳耀政說剛好有一個人打電話問他
    要不要，我們也不敢確認陳耀政所述是否屬實，當時我們一
    整隊四個人就決定在那邊等等看，在等的過程中，我忘記是
    陳耀政打給被告，還是被告打給陳耀政，他們雙方有對話，
    就誠如剛剛陳耀政所述多少錢、你過來拿、腳受傷不能下去
    等等這類的，之後被告快到的時候，有撥電話說快到了，這
    時候我們才一隊四個人分兩組，我與李世宗留在陳耀政的房
    間裡面等，蘇祐生在大樓出入口外側，從後面控制，莊小隊
    長在三樓到四樓的樓梯間，防止送毒品的人往樓上脫逃。被
    告快到的時候，樓下蘇祐生有打電話說車子快到，我們在樓
    上將陳耀政控制在床舖上，就站在門後面，聽外面有何動靜
    ，我在屋內聽到我同事說不要跑，然後我們就去開門，因為
    不要跑已經是在門外面的聲音，一開門我們兩個同事就將被
    告控制住了，就請被告進來，進來之後，我們就對被告說將
    身上所有東西拿出來，被告一直辯解說沒有毒品，事實上我
    們在他身上也沒有找到毒品，怎麼可能那麼湊巧他跟陳耀政
    的對話都在同一個時間，我們心裡就認定是被告，只是我們
    沒有搜到毒品，毒品在哪裡我們那時候也搜不到，我們那時
    候直接懷疑他將毒品放在車上，被告也跟我們講說沒有，我
    們可以去搜，我們就在他同意下，將被告帶下去車上看，也
    沒有查到毒品，又將被告帶上樓，可是我們想說怎麼可能沒
    有毒品，從他跟陳耀政的對話中就是表示他要送毒品過來，
    怎麼可能就在樓梯一小段的樓梯間會沒有，以我們辦毒品的
    經驗，現在的毒販在交易毒品都不是親手交，都是先丟在某
    處，錢拿了之後，再講毒品在何處再去拿，我們決定出去樓
    梯間仔細看被告是否有將毒品丟在何處，包括窗戶、很可疑
    的地方，我們都去看，當我們發現毒品當下，我們都沒有動
    ，我們先請被告出去看這兩包毒品，並問他這是誰的，因為
    莊小隊長是安排在三樓到四樓的樓梯間，他可以很清楚的看
    到被告上來的動作，據莊小隊長事後陳述他覺得很可疑的是
    一般上樓梯轉角過去後就是陳耀政的房間，為何會停留在樓
    梯間一下子，後來就在被告停留的角落裡面畚箕那邊發現兩
    包毒品」等語（見本院卷第94頁）。本件警方原既僅欲對陳
    耀政實施搜索，並無預期被告會到現場，而搜索陳耀政的結
    果並未搜獲任何毒品，且當時出入陳耀政住處該層樓梯間者
    只有被告一人，業經證人沈玟宏、莊銀漿證述無訛，雖警方
    所查扣甲基安非他命包裝袋上採得之指紋，因紋線欠清晰、
    特徵點不足，而無法比對，惟對照前開證人陳耀政所供及相
    關通聯紀錄、鑑定報告，應可認定為警於證人陳耀政門外轉
    角處之畚斗下起出之第二級毒品甲基安非他命2包，係被告
    欲售予證人陳耀政而攜至現場，而於欲進入陳耀政房門之際
    查覺有異，一時情急將之藏置門外轉角處之畚斗下。
  (五)按證人之陳述有部分前後不符，或相互間有所歧異時，或因
    記憶淡忘、或事後迴護被告、或因其他事由所致，究竟何者
    為可採，法院仍得本其自由心證予以斟酌，非謂一有不符或
    矛盾，即應認其全部均為不可採信；尤其關於行為動機、手
    段及結果等之細節方面，證人之證言，有時亦有予渲染之可
    能；然其基本事實之陳述，若果與真實性無礙時，則仍非不
    得予以採信（最高法院74年度臺上字第1599號判例要旨參照
    ）；況認事採證、證據之取捨及證據證明力之判斷，俱屬事
    實審法院之職權，苟無違證據法則，自不能指為違法；是供
    述證據前後雖有差異或矛盾，事實審法院非不可本於經驗及
    論理法則，斟酌其他情形，作合理之比較，定其取捨；其就
    供述證據之一部，認為真實者，予以採取，亦非法則所不許
    。因之，證人供述之證據，前後縱有差異，事實審法院依憑
    證人前後之供述證據，斟酌其他證據，本於經驗法則與論理
    法則，取其認為真實之一部，作為論罪之證據，自屬合法。
    依證人陳耀政於偵查中及本院審理時具結之證詞，可認定被
    告有販賣毒品甲基安非他命予陳耀政未遂之情事，惟就被告
    究係於證人陳耀政被警方搜索前，亦或是搜索中主動致電向
    陳耀政兜售第二級毒品甲基安非他命而約定交易金額及地點
    等情節，證人陳耀政與證人沈玟宏、莊銀漿之證述雖不一致
    ，證人莊銀漿就此部分之證述前後亦有不符，然依前述被告
    與證人陳耀政之行動電話門號雙向通聯絡紀錄所示，被告所
    持用之0000000000號行動電話門號於99年2月24日14時16分
    許，即曾撥打陳耀政所持用之0000000000號行動電話門號聯
    絡，通話時間71秒，另陳耀政所持用之0000000000號行動電
    話亦曾於同日14時27分許撥打被告所持用之0000000000號行
    動電話聯絡，通話時間36秒，此亦為證人陳耀政於本院審理
    時陳明無誤；而警方對證人陳耀政實施搜索之時間為同日14
    時30分起至15時25分許止，有證人陳耀政警詢筆錄及臺中市
    警察局第二分局搜索扣押筆錄之記載可稽（見警卷第10、17
    頁），足見被告於警方對陳耀政實施搜索前十餘分鐘即主動
    致電與陳耀政聯絡，而證人陳耀政亦恰於警方實施搜索前三
    分鐘許回撥與被告聯繫，且證人莊銀漿於本院審理時，經命
    其詳閱偵訊內容後仍堅稱：「可能當時（即偵訊時）我記憶
    錯誤。我們是到陳耀政的住處，搜索之後要帶他走，因為他
    是毒品管制人口，可以帶他回去驗尿，他就跟我們講剛剛有
    一個人打電話說要送毒品來，我記得是這樣。我有看到陳耀
    政在講電話，但我當時在搜索，沒有注意他講話的內容」等
    語，其就此部分之證述核與證人沈玟宏之證述相符，參以前
    述雙向通聯絡紀錄中，於警方對證人陳耀政實施搜索之際，
    被告又於同日14時38分許撥打陳耀政所持用之0000000000號
    行動電話聯絡，通話時間21秒，嗣陳耀政亦以持用之000000
    0000號行動電話，於14時45分許、14時52分許、15時許撥打
    被告所持用之0000000000號行動電話聯絡，通話時間各為32
    秒、55秒、35秒等情，證人陳耀政就有關被告主動致電向其
    兜售甲基安非他命之時點所述，顯係記憶誤差所致，應以證
    人沈玟宏、莊銀漿於本院審理時就此部分之證述為可採，基
    於此等調查之結果，足徵被告係於證人陳耀政被警方搜索前
    ，即主動致電向陳耀政兜售第二級毒品甲基安非他命，旋於
    陳耀政為警查獲後，經證人陳耀政供出上情，並配合警方查
    緝被告，方符合實情。
  (六)本件雖無從認定被告購買所持有欲售予證人陳耀政之第二級
    毒品甲基安非他命之價格，然其與證人陳耀政並無特殊交情
    ，而販賣第二級毒品罪刑嚴重，非可公然為之，亦無公定價
    格，可任意分裝增減數量，依雙方關係深淺、資力、需求量
    、對行情之認知、來源是否充裕、查緝是否嚴緊等因素而異
    ；且近年來毒品濫用日益嚴重，危害國民健康與社會安定，
    治安機關對於販賣毒品之犯罪行為嚴加查緝，使第二級毒品
    甲基安非他命取得不易，物稀價昂，被告苟無利可圖，不可
    能甘冒被取締移送法辦判處重刑之危險，平白從事第二級毒
    品之交易，可知被告欲出售予證人陳耀政之價格必較其購入
    價格為高，而具牟利意圖甚明。
  (七)綜上所述，被告上開所辯無非飾卸之詞，不足採信。此外復
    有第二級毒品甲基安非他命2包（驗餘淨重各為0.2380公克
    、0.3924公克，均以塑膠袋包裝）、中國長城牌行動電話手
    機1支（含0000000000號行動電話門號SIM卡1張）扣案，及
    臺中市警察局第二分局搜索扣押筆錄、扣押筆錄、扣押物品
    目錄表、查獲現場照片附卷可資佐證（見警卷第17至25頁、
    第33至37頁）。本件事證明確，被告上揭販賣第二級毒品未
    遂犯行可以認定。又本件係被告主動以電話詢問證人陳耀政
    需不需要，而向證人陳耀政兜售第二級毒品甲基安非他命，
    其本即具有販賣第二級毒品之念頭，縱警方實施誘捕偵查之
    方法，伺機逮捕被告，亦無解其犯罪之成立，併予敘明。
四、論罪科刑的理由：
  (一)核被告所為，係犯毒品危害防制條例第4條第2項、第6項之
    販賣第二級毒品未遂罪（本件扣案之2包第二級毒品甲基安
    非他命數量尚微，並無任何證據足認被告販入時即具有售出
    意圖）。其因販賣而持有第二級毒品甲基安非他命之低度行
    為，已為販賣之高度行為所吸收，不另論罪。又被告已著手
    於販賣第二級毒品甲基安非他命犯行之實行而不遂，為未遂
    犯，應依刑法第25條第2項規定減輕其刑。
  (二)原審依上述事證，適用毒品危害防制條例第4條第2項、第6
    項、第18條第1項前段、第19條第1項及刑法第11條、第25條
    第2項之規定，並審酌被告已有毒品危害防制條例前科，明
    知第二級毒品甲基安非他命，不僅殘害施用者身心健康，導
    致性格異常、精神障礙，因而散盡家財、連累家人，或為購
    毒鋌而走險，仍販賣第二級毒品甲基安非他命予陳耀政，圖
    取不法利益，非無惡性，其欲販賣之毒品甲基安非他命數量
    尚少，事後否認販賣犯行，未完成交易前即為警查獲，並未
    有實際所得等一切情狀，量處如原判決主文所示之刑，並說
    明扣案之甲基安非他命2包（驗餘淨重各為0.2380公克、0.3
    924公克）併同包裝用之塑膠袋，應依毒品危害防制條例第
    18條第1項前段規定諭知沒收銷燬，及另扣案之中國長城牌
    行動電話手機1支（含0000000000號SIM卡1張），為被告所
    有供其本件販賣第二級毒品所用，應依毒品危害防制條例第
    19條第1項規定宣告沒收之理由。經核原審認事用法均無不
    合，其量刑亦屬妥適。被告上訴意旨仍執前詞否認犯行，而
    指摘原判決不當，自不足採，其上訴為無理由，應予駁回。
五、適用的法律：刑事訴訟法第368條。
本案經檢察官徐錫祥到庭執行職務。
中    華    民    國   100    年    11    月    2     日
            刑事第二庭    審判長法  官  邱  顯  祥
                                法  官  姚  勳  昌
                                法  官  張  國  忠
以上正本證明與原本無異。
如不服本判決應於收受送達後10日內向本院提出上訴書狀，其未
敘述上訴之理由者，並得於提起上訴後10日內向本院補提理由書
（均須按他造當事人之人數附繕本）「切勿逕送上級法院」。

                                書記官  卓  佳  儀
中    華    民    國   100    年    11    月    2     日